【裁判字號】    95,訴,91
【裁判日期】    950919
【裁判案由】    侵權行為損害賠償
【裁判全文】
臺灣花蓮地方法院民事判決                95年度訴字第91號
原      告  新安東京海上產物保險股份有限公司
法定代理人  丁○○
訴訟代理人  乙○○
訴訟代理人  甲○○
被      告  丙○○
上列當事人間請求侵權行為損害賠償事件，於中華民國94年3月
10日言詞辯論終結，本院判決如下：
    主      文
被告應給付原告新臺幣柒拾萬玖仟捌佰陸拾玖元，及自民國95
年6月9日起至清償日止按年利率5％計算之利息。
訴訟費用由被告負擔。
本判決第1項於原告以新台幣貳拾柒萬元供擔保後，得假執行。
    事  實  及  理  由
一、按訴狀送達後，原告不得將原訴變更或追加他訴，但擴張或
    減縮應受判決事項之聲明者，不在此限，民事訴訟法第 255
    條第1項第3款定有明文。原告起訴聲明為請求被告給付新台
    幣（下同） 687,003元及自起訴狀繕本送達翌日起至清償日
    止，按年息5％計算之利息，嗣變更為請求709,869元及利息
    （利息起算日及利率不變），為擴張應受判決事項之聲明，
    依上開規定，應予准許。
二、原告主張：
（一）被告丙○○於民國92年10月29日上午 5時許，酒醉駕駛訴
      外人鄧桂玉所有，而由原告承保強制汽車責任險之車牌U8
      -7299 號自小客車（下稱系爭車輛），行經花蓮市○○街
      150 號明義博愛分校前時，因駕駛不慎撞及沿該路段步行
      之劉阿花，致劉阿花受有右側遠端股複雜性骨折、左側近
      端脛股、腓骨複雜性骨折及腦挫傷合併頭部撕裂傷等傷害
      ，且其骨折情形符合強制汽車責任保險殘廢給付標準表第
      七級「兩下肢三大關節中，各有一大關節遺存顯著運動障
      害者」之殘障程度。
（二）原告業已依法悉數給付受害人劉阿花保險金新臺幣（下同
      ）709,869元（含醫療費用199,869元及殘廢程度第七等級
      給付標準510,000元），而被告有強制汽車責任保險法（
      下簡稱強保法）第27條第 4款之事由，原告自得依強保法
      第27條之規定向被告求償上述金額。
（三）並聲明：(1)被告應給付原告 709,869元，及自起訴狀繕本
      送達被告翌日（即民國95年6月9日）起至清償日止，按年
      息5%計算之利息。(2)願供擔保，請准宣告假執行。
二、被告對原告主張之前開事實並不爭執，對原告之請求亦無意
    見，惟聲明：原告之訴駁回。
三、本院之判斷：
（一）原告主張其承保訴外人鄧桂玉之系爭車輛之強制汽車責任
      險，被告丙○○於92年10月19日上午 5時許駕駛系爭車輛
      行經蓮市○○街 150號明義博愛分校前時，因酒醉駕車，
      不慎撞及行人劉阿花，致劉阿花受有右側遠端股複雜性骨
      折、左側近端脛股、腓骨複雜性骨折及腦挫傷合併頭部撕
      裂傷等傷害，且其骨折情形符合強制汽車責任保險殘廢給
      付標準表第七級「兩下肢三大關節中，各有一大關節遺存
      顯著運動障害者」之殘障程度，原告業已依法悉數給付受
      害人劉阿花保險金709,869元（含醫療費用199,869元及殘
      廢程度第七等級給付標準510,000元）之事實，業據提出
      理賠計算書、財團法人台灣基督教門諾會醫院（下稱門諾
      醫院）所出具之診斷證明書、強制汽車責任保險給付標準
      及審核標準、醫療費用收據、統一發票，並經本院依職權
      調閱系爭車禍之刑事案件全卷（93年度交簡上字第4號卷
      ，含93年度花交簡字第8號卷、偵查卷及警卷）核閱屬實
      ，並有該案刑事判決影本附卷可稽，且為兩造所不爭執，
      自堪信為真實。本院參酌上述證據，認為原告前述主張堪
      信為真實。
（二）按被保險汽車發生汽車交通事故，加害人係酒醉而駕車者
      ，保險人仍應依強制汽車責任保險法之規定給付保險金，
      但得在給付金額範圍內，向加害人求償，修正前強制汽車
      責任保險法第27條第 1款定有明文。而修正前強制汽車責
      任保險法第27條與第31條第 1項既將保險人之求償權及代
      位權分別加以規定，顯係基於特殊之立法目的，直接賦予
      保險人之權利。該第27條之立法意旨，係因保險人在一般
      保險，對於被保險人自身有酒醉、吸食毒品、犯罪、拒捕
      、自殺或故意行為、無照駕駛等情形時，本得以特約排除
      不付保險金。但強制汽車責任保險乃一政策性保險，為保
      障被害人，使其獲得迅速之賠償，而令保險人於上開特殊
      事由發生時，仍應予以理賠，但例外地賦予保險人向加害
      人求償之權利，以資平衡保險人之利益。故保險人對加害
      人此一求償權，並非繼受自被害人對加害人之侵權行為損
      害賠償請求權，乃係強制汽車責任保險法賦予保險人之獨
      立請求權。該條文之規定，如加害人有第1至5款各款情事
      之一，保險人即得據以求償，不以加害人具有故意或過失
      為必要。
四、本件被告丙○○酒後駕車發生系爭車禍，致訴外人劉阿花受
    傷，即該當修正前強制汽車責任保險法第27條之要件。從而
    ，原告依據修正前強制汽車責任保險法第27條規定，請求被
    告丙○○給付 709,869元元，及自起訴狀繕本送達翌日即95
    年6月9日起至清償日止，按法定利率年息百分之五計算之利
    息，自屬有據，應予准許。原告陳明願供擔保以代釋明請准
    宣告假執行，經核並無不合，爰酌定相當擔保金額准許之。
五、訴訟費用負擔之依據：民事訴訟法第78條。
中    華    民    國    95    年    9     月    19    日
                        臺灣花蓮地方法院民事庭
                            法      官  陳雅敏
以上正本，係照原本作成。
如對本判決上訴，須於判決送達後20日內向本院提出上訴狀。
中    華    民    國    95    年    9     月    19    日
                            法院書記官  曾允志


司法院資訊處製作；財團法人民間司法改革基金會備份。
